【裁判字號】    97,刑智上易,50
【裁判日期】    980108
【裁判案由】    違反商標法
【裁判全文】
智慧財產法院刑事判決
                                  97年度刑智上易字第50號
上  訴  人  臺灣板橋地方法院檢察署檢察官
被      告  甲○○
選任辯護人  賴玉梅 律師
            周福珊 律師
            王嘉斌 律師
上列上訴人因被告違反商標法案件，不服臺灣板橋地方法院97年
度易字第1012號，中華民國97年8 月8 日第一審判決（起訴案號
：臺灣板橋地方法院檢察署96年度偵字第29107 號），提起上訴
，本院判決如下：
    主  文
上訴駁回。
    理  由
一、公訴意旨略以：被告甲○○係址設臺北縣板橋市○○路247
    巷5 弄16號之「銓陽企業有限公司」（下稱銓陽公司）之實
    際負責人，負責進出貨等採購業務，而丙○○（另案為不起
    訴處分）則受僱於甲○○，負責與客戶接洽等業務。甲○○
    明知「SYM 」、「鼎豪」之商標圖樣，分屬三陽工業股份有
    限公司（授權予告訴人鼎豪實業股份有限公司製造及銷售，
    下稱鼎豪公司）及鼎豪公司已經註冊並享有商標專用權之商
    標，指定使用於各種汽機車及其零組件等專用商品，而均尚
    在專用期間內，且明知其向不詳之上游廠商購買之機車零組
    件整流器，均係真實姓名年籍不詳之人所製造，且未得商標
    專用權人同意，使用相同於上開註冊商標之仿冒商品，竟基
    於販賣以營利之概括犯意，販入上開仿冒商品，以每顆新臺
    幣（下同）170 元之價格，搭配買10顆送5 顆之促銷方案，
    販賣予丁○○（另案為不起訴處分）以牟利，因認被告所為
    ，係涉犯商標法第82條之仿冒商標商品罪云云。
二、公訴人認被告涉犯前開罪嫌，無非係以被告坦承為銓陽公司
    實際負責人及曾銷售機車整流器予證人丁○○所經營正隆機
    車行之供述、證人丙○○、丁○○、戊○○、乙○○於警詢
    及偵查中之證述、證人己○○、庚○○、辛○○、壬○○於
    偵查中之證述、上開商標之商標註冊證、真品與仿冒品比較
    示意圖、商標授權使用合約書、鼎豪公司促銷方案宣傳單、
    出貨傳票、協議書等資料為其主要論據。訊據被告固坦承擔
    任銓陽公司實際負責人，及曾於96年5月間販賣15顆三陽公
    司機車整流器予證人丁○○等事實，惟堅決否認有販賣仿冒
    商標商品之犯行，辯稱：伊所販賣予證人丁○○者係先前盤
    讓祥豪實業有限公司（下稱祥豪公司）時所漏未盤點者，均
    為真品，且證人丁○○除向銓陽公司進貨外，亦有向「亦陽
    行」等公司行號購買系爭相同型式之三陽公司機車整流器，
    扣案之仿冒品並非銓陽公司售予證人丁○○等語。
三、經查：
  (一)程序方面
  1.證人丁○○於警詢中所為之供述，雖經本院勘驗警詢錄音與
    警詢筆錄記載相符，惟係被告以外之人於審判外所為之言詞
    或書面陳述，且丁○○是在警察至其營業處所搜索後，將她
    以違法商標法之犯罪嫌疑人的身分帶到警察局詢問，非以證
    人的身分接受詢問，並沒有特別明確的證據可認定丁○○當
    時有機會以客觀的資料敘述並辨明扣案的整流器的來源，而
    丁○○在原審係以證人身分作證，此時其已獲檢察官不起訴
    處分，而在客觀環境中亦沒有比在警詢中更加不利的狀況，
    在審理時陳述時也沒有證據證明法院、被告、檢察官或辯護
    人給她不當的壓力。綜上，難認證人丁○○在警詢之供述，
    與原審或偵查中之證述比較，是具有較可信性之特別情況，
    依刑事訴訟法第159 條第1 項之規定，無證據能力。
  2.按證人應命具結；證人依法應具結而未具結者，其證言不得
    作為證據，刑事訴訟法第186條第1項本文前段、第158條之3
    分別定有明文。又告訴人之指訴雖係以使被告受刑事訴追為
    目的，但非刑事訴訟法第3條所稱之「當事人」，乃當事人
    以外之第三人，除依同法第271條之1規定到庭單純陳述意見
    時，毋庸具結外，如就與待證事實有重要關係之親身知覺、
    體驗事實陳述時，即居於證人之地位，自應依同法第186第1
    項規定命其具結，使告訴人知悉其有據實陳述之義務，以擔
    保其證言之真實性，該供述證據始具證據能力，如未踐行人
    證之法定調查程序，應不得作為證據，最高法院93年度臺上
    字第6838號裁判意旨亦可參照。本件告訴代理人戊○○於偵
    查中向檢察官所為之陳述，係就其親身見聞之事實而為陳述
    ，就被告而言，乃係居於證人之地位，惟檢察官未依上開規
    定命其具結，揆諸前揭說明，其於偵查中所為之陳述，自不
    得作為證據。證人癸○○、子○○、丙○○在原審所為之證
    述，係就其親身見聞之事實而為陳述，就被告而言，乃係居
    於證人之地位，並經依法具結，有結文共3紙在卷可稽（見
    原審卷291至293頁），渠等於原審所為證言自得作為證據。
  3.被告於原審提出之被證二銓陽公司95年9月1日盤點後清點之
    貨品清單、被證三95年10月銓陽公司月結客戶退貨物品清單
    各1份，其上並無製作人簽章及公司之印信，且核其性質，
    為被告以外之人於審判外之書面陳述，依刑事訴訟法第159
    條第1項之規定，不具證據能力。
  4.至其餘公訴人所引用之卷證資料，並無證據證明係公務員違
    背法定程序所取得，且被告於本院審理時均未爭執上開公訴
    人所提出卷證之證據能力，而上開卷證亦無刑事訴訟法第15
    9條之4之顯有不可信之情況與不得作為證據之情形，從而，
    依刑事訴訟法第159條至159條之5之規定，本件認定事實所
    引用之上開卷證資料，均有證據能力。
  (二)實體方面
  1.按犯罪事實應依證據認定之，無證據不得認定犯罪事實；不
    能證明被告犯罪者，應諭知無罪之判決，刑事訴訟法第154
    條第2項、第301條第1項定有明文。次按，認定犯罪事實須
    憑證據，為刑事訴訟法所明定，故被告犯罪嫌疑，經審理事
    實之法院，已盡其調查職責，仍不能發現確實之證據足資證
    明時，自應依法為無罪判決。又認定犯罪事實所憑之證據，
    雖不以直接證據為限，間接證據亦包括在內，然而無論直接
    證據或間接證據，其為訴訟上之證明，須於通常一般人均不
    致有所懷疑，而得確信其為真實之程度者，始得據為有罪之
    認定，倘其證明尚未達到此一程度，而有合理之懷疑存在時
    ，即難遽採為不利被告之認定，此有最高法院76年台上字第
    4986號判例意旨足資參照。且事實之認定，應憑證據，如未
    能發現相當證據，或證據不足以證明，自不能以推測或擬制
    之方法，以為裁判基礎（最高法院20年度上字第893號、40
    年度台上字第86號判例意旨參照）。至告訴人之告訴，係以
    使被告受刑事訴追為目的，是其陳述是否與事實相符，仍應
    調查其他證據以資審認（最高法院52年度台上字第1300號判
    例意旨參照）。
  2.本件爭點，最重要者，乃被告是否販賣系爭扣案之仿冒機車
    整流器15顆予丁○○？茲析述如下：
  (1)上開「SYM 」之商標圖樣，係三陽公司享有商標權之商標、
    授權予告訴人鼎豪公司製造及銷售使用，「鼎豪」之商標圖
    樣，則係鼎豪公司享有商標專用權之商標，上開商標均指定
    使用於各種汽機車及其零組件等專用商品，仍在專用期間內
    。又被告為銓陽公司實際負責人，銓陽公司前為鼎豪公司經
    銷商，於95年8 月31日終止經銷關係，所餘庫存商品盤點後
    轉讓予祥豪車料行（原審誤載為祥豪公司），後銓陽公司於
    96年間以每顆三陽公司機車整流器170 元之價格，搭配買10
    顆送5 顆之促銷方案，販賣予丁○○所經營位於臺北縣板橋
    市○○街76號1 樓之正隆機車行，而警方於96年7 月27日下
    午1 時50分許至正隆機車行搜索時，扣得三陽公司機車整流
    器22顆等事實，為被告所坦承不諱，核與證人戊○○於原審
    審理中、證人丁○○、丙○○於偵查及原審審理中所為之證
    述相符，並有商標資料檢索服務查詢表、商標註冊證、商標
    授權使用合約書各1 份、出貨單、協議書各2 份、現場及扣
    案物品照片4 幀附卷，暨上開機車整流器22顆扣案可資佐證
    ，此部分之事實固堪以認定。
  (2)又扣案22顆機車整流器係未經授權之仿冒品乙節，業據證人
    戊○○於原審審理中當庭檢視扣案物品後證述明確。惟就上
    開扣案仿冒機車整流器之進貨來源部分，被告辯稱不能確定
    是否為銓陽公司所售出，而證人丁○○於偵查中雖稱其應係
    向被告之銓陽公司所進貨，然其於原審審理中業已明確證稱
    該型式之機車整流器係向銓陽公司、祥豪車料行、亦陽行機
    車材料行（下稱亦陽行）、銘頂實業有限公司等4 家公司行
    號進貨，且係看到業務員來補貨時即隨機叫貨，並非某段期
    間固定向特定公司進貨等語（參見原審97年5 月28日審判筆
    錄第7 、8 頁）。其中祥豪車料行為告訴人之經銷商，提供
    仿冒品之可能性自然不高，然除銓陽公司外，上述亦陽行亦
    經告訴人會同警方持搜索票於96年8 月7 日至該行號及倉庫
    搜索後，扣得仿冒三陽公司機車零組件一批，其中即包含機
    車整流器9 顆等情，業據本院調取臺灣板橋地方法院檢察署
    96 年 度偵字第18262 號偵查卷宗核閱屬實，該案被告丑○○即為亦陽行負責人，雖未曾供述是否販售上開扣案機車整
    流器予丁○○，惟此乃因檢察官於該案偵查中僅查究機車整
    流器之來源，未細究出流向所致，故未能排除被告丑○○之
    亦陽行販售上開扣案機車整流器予丁○○之可能性，且該案
    與本案查獲時間相距僅11日，則扣案仿冒整流器之來源顯亦
    有可能為亦陽行，以及銘頂實業有限公司。何況依證人丁○○所提出貨單2 紙所載（參見96年度偵字第19433 號偵查卷
    第54頁），其向銓陽公司所購買整流器之零件編號均為3160
    0-KBN-920 ，然扣案整流器之零件編號則均為31600-KBN-90
    0 （見扣案機車整流器商標型號貼紙，證物外放），兩者亦
    不相符。故由上情觀之，扣案仿冒之機車整流器，是否確為
    被告所售予證人丁○○，尚有疑義。
  (3)再者，被告係以一顆機車整流器170 元，搭配買10顆送5 顆
    之促銷方案販賣予證人丁○○，一顆整流器之價格即約相當
    於113 元，而依卷附告訴人鼎豪公司前於94年10月4 日出貨
    予銓陽公司之出貨傳票所載，一顆整流器之單價為125.04元
    ，搭配買10送3 之方案後，事實上單價已降為約96元（見96
    年度偵字第19433 號偵查卷第45頁），再依卷附被告於偵查
    中所提告訴人鼎豪公司95年7 月20日之促銷方案傳單所示（
    業據證人戊○○於該次偵查庭中確認該傳單為真正），與銓
    陽公司售予證人丁○○之整流器相同零件編號者之促銷優惠
    價格甚至可低到一顆85元（參見上開偵查卷第44頁），從而
    被告以上開價格出售該零件編號之機車整流器予證人丁○○
    ，尚屬合理，實難認其有以顯不相當低價販售之情形甚明。
  (4)此外，銓陽公司於結束經銷關係時，雖曾將庫存產品、零件
    盤點後轉讓予接手經銷之祥豪車料行，有協議書2 份在卷可
    按（見96年度偵字第19433 號卷第58至59頁），並據證人己○○、杜勇豪、辛○○、寅○○、壬○○於偵查中證述。惟
    證人子○○於原審審理時證稱，其於95年9 月底至10月中旬
    （即盤點移交後約1 個月）拆除銓陽公司貨架時，在鐵架縫
    隙處發現許多小零件，其中即包含機車整流器等語（見原審
    97年7 月18日審判筆錄第6 、7 頁），且證人丙○○證稱以
    銓陽公司貨架間之縫隙而言，確有可能整流器會夾在貨架中
    間，且盤點移交後，曾有機車行向銓陽公司退貨等語（見上
    開審判筆錄第10、12、13頁），其中證人丙○○證述以銓陽
    公司貨架間之縫隙而言，確有可能整流器會夾在貨架中間云
    云，並無任何根據，為臆測之詞，難採為對被告有利或不利
    事實認定之證據，惟由證人子○○所述及證人丙○○其餘證
    述，尚可證認銓陽公司於盤點後仍存有機車整流器真品之可
    能。另證人癸○○於原審審理中證述銓陽公司存放零件、產
    品之倉庫為2 至5 樓，伊在盤點時沒有盤到機車整流器等語
    ，亦與扣案機車整流器無關，原審以偵查卷中亦陽行之倉庫
    鐵架照片，比擬一般存放零件之鐵架（見96年度偵字第
    18262 號偵查卷第27至30頁），推論扣案體積不大之整流器
    ，確實有可能會掉到被告所述之貨架之間或貨架與牆壁間之
    縫隙等情，雖非妥適，惟此僅係無法證明被告抗辯盤點後仍
    有整流器真品留在銓陽公司屬實，仍應有足以認定犯罪事實
    所憑之證據，始得採為不利被告之認定。是以在證人子○○
    所述及證人丙○○上開證言無法證明顯不可採之情況下，檢
    察官徒以銓陽公司於距盤點庫存後，歷時將近8 、9 個月以
    上，斷無可能再有真品可以出售為由，且並未提出積極證據
    為佐證，即難證認被告所經營之銓陽公司出售予證人丁○○
    之正隆機車行之扣案整流器，不可能是被告甲○○於終止經
    銷合約前向告訴人所購買之真品。
  (5)綜上所述，公訴意旨認被告涉有上開違反商標法之犯行，尚
    屬不能證明。此外，復查無其他積極證據足資證明被告有何
    公訴意旨所稱之違反商標法犯行，依「罪疑惟輕」原則，自
    應為被告無罪之諭知。
四、原審諭知被告無罪之判決，經核尚無違誤。公訴人執上開理
    由指稱被告有違反商標法之罪嫌云云，指摘原判決不當，核
    無理由，應予駁回。
據上論結，應依刑事訴訟法第368 條，判決如主文。
本案經檢察官黃惠敏到庭執行職務。
中    華    民    國    98    年     1    月     8    日
                  智慧財產法院第二庭
                      審判長法  官  陳國成
                            法  官  陳忠行
                            法  官  曾啟謀
以上正本證明與原本無異。
不得上訴。
中    華    民    國    98    年     1    月    8     日
                            書記官  王月伶


司法院資訊處製作；財團法人民間司法改革基金會備份。
